臺灣士林地方法院民事判決　　　　　　　 96年度訴字第405號
原　　　告　乙○○
訴訟代理人　陳建中律師
　　　　　　劉韋廷律師
複代理人　　翁松古律師
被　　　告　甲○○
訴訟代理人　劉彥玲律師
　　　　　　陳絲倩律師
上列當事人間請求清償借款事件，本院於中華民國96年8月1日言
詞辯論終結，判決如下：
    主  文
被告應給付原告新臺幣壹佰貳拾伍萬元及自民國九十六年三月二
十日起至清償日止，按週年利率百分之五計算之利息。
訴訟費用新臺幣壹萬仟佰柒拾伍元由被告負擔。
本判決於原告以新臺幣肆拾壹萬柒仟元供擔保後，得假執行。但
被告如以新臺幣壹佰貳拾伍萬元為原告預供擔保，得免為假執行
。
    事實及理由
一、按訴狀送達後，原告不得將原訴變更或追加他訴。但擴張或
    減縮應受判決事項之聲明者，不在此限，民事訴訟法第255
    條第1 項但書第3 款定有明文。本件原告起訴時訴之聲明為
    「(一)被告應給付原告新臺幣（下同）1,250,000 元及自民
    國94年1 月5 日起至清償日止按年息5 ％計算之利息。 (二
    ) 願供擔保，請准宣告假執行。」，嗣於訴訟進行中，變更
    聲明為「 (一)被 告應給付原告1,250,000 元及自起訴狀繕
    本送達翌日起至清償日止按年息5 ％計算之利息。 (二)願
    供擔保，請准宣告假執行。」（見本院卷第57頁），核屬減
    縮應受判決事項之聲明，揆諸前開規定，自應准許。
二、原告起訴主張略以：被告為了投資成為智詮國際股份有限公
    司（下稱智詮公司）股東，於92年5 月27日向原告借款125
    萬元（下稱系爭借款），經原告多次催告迄今仍未還款。為
    此依兩造消費借貸契約，請求被告履行清償責任，並聲明請
    求判決除假執行擔保金額及訴訟費用金額外，餘如主文所示
    。
三、被告則抗辯略以：（一）被告清償125 萬之義務，係以「智
    詮公司對股東分派盈餘」為停止條件；倘若智詮公司分派盈
    餘，則以被告之股份比例作為清償；若智詮公司未分派盈餘
    ，被告清償借款之義務因條件尚未成就，而不生效力。（二
    ）智詮公司於92年度有股東盈餘分紅美金101,993.57元，折
    算新臺幣為3,365,788 元，以被告當年度持有25％股份比例
    計算，應分配新臺幣841,447 元盈餘，被告以該部分盈餘分
    配主張抵銷，以清償部分借款，因此，被告僅積欠原告新臺
    幣408, 553元。（三）其他餘款，被告亦於93年10月11日匯
    予原告新臺幣68萬元，故兩造間之借款已如數清償。並聲明
    ：（一）原告之訴及假執行之聲請均駁回。（二）如受不利
    判決，願供擔保，請准宣告免為假執行。
四、兩造不爭執之事項：
    被告為投資成為智詮公司股東，於92年5 月27日向原告借款
    125 萬元。
五、得心證之理由：
    兩造對於系爭借款之存在並不爭執，經兩造協商後簡化爭點
    為：本件被告還款是否約定以智詮公司對股東分配盈餘為停
    止條件？如是，停止條件是否已成就？被告是否已清償？（
    見本院卷第71頁筆錄）茲分敘如下：
（一）按當事人主張有利於己之事實者，應就其事實有舉證責任
      ，民事訴訟法第277 條定有明文。次按解釋意思表示，固
      須探求當事人之真意，不得拘泥於所用之辭句，但所用之
      辭句業已表示當事人真意，無須別事探求者，即不得反捨
      所用之辭句而更為曲解。最高法院86年臺上字第3042號判
      決可資參照。
（二）查被告抗辯系爭借款附有停止條件，並以被告於本院另案
      （95年度重訴字第19號）之95年10月26日言詞辯論筆錄及
      雙方先前往來之電子郵件為證。惟查，前揭言詞辯論筆錄
      「本來約定由公司年度盈餘扣還給她」等語，係被告自身
      於言詞辯論期日所為陳述，該項陳述並當庭為原告所否認
      ，故其單方陳述不足以認定兩造確實存有停止條件之約定
      。而被告提出電子郵件中，原告所言「另我想利用這次要
      節稅的處理，要匯出來的錢，我想應該妳可以將之前我暫
      墊你的股本1,250,000 部分，應該就可以返還給我了」，
      被告回覆「無意見」等語（見本院卷第11頁），觀之兩造
      所用之辭句，應僅可解釋為「倘若利用節稅處理匯出來的
      錢，被告可因此獲得一筆收入，並可以該筆收入對原告還
      款。」但並不表示可透過該等辭句，曲解為兩造間有以分
      配盈餘為被告還款之停止條件約定。從而，被告所執前開
      言詞辯論筆錄及電子郵件往返紀錄，尚無從解釋為兩造於
      訂約時已有此認識，是不能證明雙方於締約時有還款停止
      條件之約定，被告為停止條件之抗辯，並不可採。
（三）又被告抗辯有清償系爭借款，係以智詮公司92年度股東盈
      餘分紅美金101,993.57元之25％持股，美金25,498.40元
      即新臺幣841,447元為抵銷。並陳稱該年度因節稅考量，
      伊依照原告之指示於93年8月23日，將該筆盈餘分派款匯
      入香港公司「TOP DRAGON ENTERPRISE LIMITED」，此香
      港公司係原告家族設於香港之BVI公司，美金10萬餘元之
      款項嗣由該香港公司匯入原告帳戶做為盈餘分紅之用。查
      ，被告自承智詮公司從未就盈餘分派事項召開股東會與董
      事會，惟以「兩造確為實際公司出資者及經營者，兩造間
      合意將該美金10萬餘元做為股東盈餘分配，不論決議形式
      ，實際上已有表彰公司100％股份支出資者為同意；之後
      匯款執行為盈餘分派作業」等語置辯，並提出另案判決（
      本院刑事庭94年自字第51號）為證（本院卷第80頁）。然
      前開抗辯為原告所否認，被告提出之匯款單據（本院卷第
      48頁）及雙方電子文件內容亦無從認定公司實際上有為盈
      餘分派，更參酌被告在本院另案（95年重訴字第19號）之
      言詞辯論筆錄中，自承「但公司直到我離開，都未分配盈
      餘。公司盈餘超過2,500 萬元，公司並有存款6,000 萬元
      。」等語（本院卷第15頁），益徵被告知悉公司從未分派
      盈餘，是以，不論被告爭執之「TOP DRAGON ENTERPRISE
       LIMITED」公司與智詮公司間之業務往來關係或是該等公
      司間就上開美金10萬餘元轉帳之用途為何，皆與智詮公司
      分派盈餘無涉，被告以智詮公司92年度盈餘分派款項為抵
      銷抗辯，亦非可採。
（四）另外，被告以其於93年10月11日對原告在彰化銀行員林分
      行戶頭匯款68萬元，作為清償抗辯。惟原告主張該筆匯款
      係因為原告在越南替被告代墊美金2 萬元款項，與本件消
      費借貸關係無關，並以兩造間於93年8 月31日及93年10月
      11日之電子郵件為證。參之上開電子郵件：93年8 月31日
      原告為寄件人之郵件中，原告表示「另之前越南PHS 我先
      代墊USD$20,000，還在你那裡。」等語，可知雙方存有另
      筆借貸關係；93年10月11日被告為寄件人之郵件，被告以
      「錢匯了」等語，回覆原告先前於93年10月8 日「我的美
      金20,000麻煩你幫我兌換台幣匯給我，我的bank account
      ：彰化銀行員林分行00000000000000」之電子郵件，經比
      對電子郵件往返時間點及匯款之銀行帳戶與原告提出上開
      電子往返郵件相符，是被告在93年10月11日當日所為新臺
      幣68萬元之匯款，應可認定為被告依照原告要求，將美金
      2 萬元換算成新臺幣匯入原告帳戶，以清償另筆墊款。況
      依被告抗辯借貸餘款既為408,553 元（消費借貸125 萬元
      扣除盈餘分派之抵銷抗辯841,447 元），為何匯款68萬元
      ？兩筆金額並不相符，益見該筆款項非本件之清償款。又
      被告既然認為所有款項已於93年10月11日清償完畢，為何
      不在本院另案（95年度重訴字第19號）之95年10月26日言
      詞辯論期日為已清償之抗辯，反稱：「（問：你在智詮公
      司出資125 萬，是否都由乙○○代墊，至今為還乙○○？
      ）答：是」等語，綜合上開等情，足見該筆匯款確非清償
      本件消費借貸。復查，被告未提出其他證據支持該筆匯款
      確實用以清償本件借款，則被告抗辯系爭借款已如數清償
      云云，洵不足取。
（五）從而，原告依消費借貸之法律關係，請求被告返還1,250,
      000 元及自起訴狀繕本送達被告翌日即96年3 月20日起至
      清償日止，按週年利率5 ％計算之利息，為有理由，應予
      准許，並依職權核定本件訴訟費用（裁判費13,375元）由
      被告負擔。
六、兩造陳明願供擔保請為宣告假執行或免為假執行，經核均與
    規定相符，爰分別酌定相當之擔保金額予以宣告。
八、兩造其餘主張及所提證據經審酌後認與本院上開論斷無涉或
    無違，不予贅述。
九、據上論結，原告之訴為有理由，依民事訴訟法第第78條、第
    87條、第390 條第2 項、第392 條第2 項判決如主文。
中　　華　　民　　國　　96　　年　　8　　月　 　17　　日
                  民事第一庭  法  官  陳麗芬
以上正本證明與原本無異。
如對本判決上訴須於判決送達後20日內向本院提出上訴狀。
中　　華　　民　　國　　96　　年　　8 　　月　　23　　日
                              書記官  林宗勳
